---
title: "Exercício 6"
author: "Isabelle Fernandes"
date: "20-11-2023"
output: pdf_document
editor_options: 
  chunk_output_type: console
---

## Letra a

```{r}
library(tidyverse)

serie <- scan('celg.txt')
energia <- scan('celg.txt') %>% 
  ts(start=1980,frequency=12)

plot(energia)
```

A série apresenta uma sazonalidade (ela fica mais evidente no meio para o final da série), apresenta uma tendência crescente, nível e ruído.\

## Letra b

```{r}
#retirar as últimas 6 observações
ajuste <- energia[-c(177:182)] %>% 
  ts(start=1980,frequency=12)


ModAdi<-HoltWinters(ajuste, alpha = NULL, beta = NULL, gamma = NULL, seasonal = c("additive"))

ModAdi
```

As constantes possuem os seguintes valores:
alpha = 0.3781187
beta = 0
gamma = 0.5586398

## Letra c

```{r}
ajuste2 <- ajuste %>% 
  ts(start=1980,frequency=12)


ModMult <- HoltWinters(ajuste2, alpha = NULL, beta = NULL, gamma = NULL, seasonal = c("multiplicative"))

ModMult

```

As constantes possuem os seguintes valores:
alpha = 0.4381982
beta = 0
gamma = 0.3516627

## Letra d

```{r}
c(ModAdi$SSE,ModMult$SSE)
```

O melhor modelo é o Multiplicativo, pois possui menor soma de quadrado dos erros.

## Letra e

```{r}
a <- ModMult$alpha[[1]]
b <- ModMult$beta[[1]]
g <- ModMult$gamma[[1]]

yt <- ajuste2[length(ajuste2)-1]

x <- ModMult$fit

#pegar a penúltima linha

penultima <- nrow(ModMult$fit) - 1 

linhaantep <- ModMult$fitted[penultima-1,]
linhape <- ModMult$fitted[penultima,]
linhault <-  ModMult$fitted[penultima+1,]

nivel <- a*(yt/linhape[4]) + (1-a)*(linhaantep[2]+linhaantep[3])
tend <- b*(yt-linhaantep[2]) + (1-b)* linhaantep[3] 
sas <- g*(yt/linhaantep[2]) + (1-g)*linhape[4]

cat("Nível = ", nivel, 
    "\nTendência = ", tend,
    "\nSazonalidade =", sas)

```

## Letra f

```{r}

previsao = predict(ModMult, n.ahead=6, prediction.interval = TRUE, level = 0.95, interval="prediction") 

h <- 6
n=length(serie)-h

serie_pre <- serie[(n+1):(n+h)] 
previsao


```

Previsão para k = 1,2,3,4,5,6
k = 1 Está no intervalo
k = 2 Não está no intervalo
k = 3 Está no intervalo
k = 4 Está no intervalo
k = 5 Está no intervalo
k = 6 Está no intervalo


## Letra g

```{r}
plot(ModMult, previsao, lwd=2, col="black", xlab="Ano", ylab=NA)
```

